【裁判字號】    98,上訴,1721
【裁判日期】    990127
【裁判案由】    違反毒品危害防制條例
【裁判全文】
臺灣高等法院高雄分院刑事判決        98年度上訴字第1721號
上  訴  人  臺灣屏東地方法院檢察署檢察官
被      告  甲○○
指定辯護人  本院公設辯護人于欣潔
上列上訴人因被告違反毒品危害防制條例案件，不服臺灣屏東地
方法院98年度訴字第371 號中華民國98年7 月14日第一審判決（
起訴案號：臺灣屏東地方法院檢察署98年度偵字第1826號），提
起上訴，本院判決如下：
    主  文
上訴駁回。
    理  由
一、公訴意旨略以：被告甲○○與吳安富（現由原審審理中）係
    朋友關係，緣伍泳錡於民國97年10月19日下午5 時55分許，
    以其所有門號0000000000號行動電話撥打吳安富所有門號00
    00000000號行動電話，欲向吳安富購買愷他命（Ketamine，
    下稱愷他命）3 包，因吳安富有事無法親自運送，便委由被
    告將愷他命3 包交與伍泳錡，被告明知愷他命係毒品危害防
    制條例第2 條第2 項第3 款所規定之第三級毒品，竟基於運
    輸第三級毒品愷他命之犯意，於97年10月19日某時，將愷他
    命3 包由屏東縣潮州鎮重義巷69號即吳安富住處，運輸至潮
    州鎮某處交與伍泳錡，因認被告涉犯毒品危害防制條例第4
    條第3 項之運輸第三級毒品罪嫌云云。
二、按犯罪事實應依證據認定之，無證據不得認定犯罪事實；無
    證據能力、未經合法調查之證據，不得作為判斷之依據；不
    能證明被告犯罪或其行為不罰者，應諭知無罪之判決，刑事
    訴訟法第154 條第2 項、第155 條第2 項、第301 條第1 項
    分別定有明文。次按認定不利於被告之事實，須依積極證據
    ，苟積極證據不足為不利於被告事實之認定時，即應為有利
    被告之認定，最高法院30年上字第816 號判例可資參照。又
    事實之認定，應憑證據，如未能發現相當證據，或證據不足
    以證明，自不能以推測或擬制之方法，為裁判基礎；認定犯
    罪事實，所憑之證據，雖不以直接證據為限，間接證據亦包
    括在內，然無論直接或間接證據，其為訴訟上之證明，須於
    通常一般之人均不致於有所懷疑，而得確信其為真實之程度
    者，始得據之為有罪之認定，倘其證明尚未達到此一程度，
    而有合理性懷疑之存在時，即無從為有罪之認定，此亦有最
    高法院40年臺上字第86號、76年臺上字第4986號判例可資參
    照。再按施用毒品者所稱其向某人買受毒品之指證，不得作
    為有罪判決之唯一證據，仍須調查其他必要之證據，資以補
    強其指證之真實性，始為適法。又關於毒品施用者其所稱向
    某人購買毒品之供述，必須補強證據佐證，係指毒品購買者
    之供述縱使並無瑕疵，仍須補強證據佐證而言，以擔保其供
    述之真實性。該所謂補強證據，必須與該施用毒品者關於相
    關毒品交易之供述，具有相當程度之關連性，因該補強證據
    之佐證，足使一般人對於施用毒品之供述無合理之懷疑存在
    ，而得確信其為真實，始足當之，最高法院96年度臺上字第
    351號判決意旨參照。
三、證據能力：
(一)、證人伍泳錡於偵查中具結後向檢察官所為之證述，證人均未
    曾提及檢察官在偵查中有不法取供情事，亦查無該證據作成
    時有何違法情事，並無顯有不可信之情況，依刑事訴訟法第
    159 條之1 第2 項之規定，應適宜為本案之證據而有證據能
    力。
(二)、按被告以外之人於審判外之陳述，雖不符刑事訴訟法第159
    條之1 至之4 之規定，然經當事人於審判程序同意作為證據
    ，法院審酌該言詞陳述或書面陳述作成時之情況，認為適當
    者，亦得為證據，同法第159 條之5 第1 項定有明文。除上
    開所述外，本判決下列所引用之證據，屬被告以外之人在審
    判外陳述之傳聞證據部分（含證人伍泳錡、吳安富於警詢之
    陳述及卷附通訊監察譯文等），業經被告、辯護人及檢察官
    於審理中同意作為證據（本院卷第21-22 頁），本院審酌該
    等傳聞證據作成時之狀況，並無違法或不當等不宜作為證據
    之情形，依前開說明，亦得作為證據。
四、公訴人認被告涉犯本件運輸第三級毒品愷他命犯行，無非係
    以證人伍泳琦於警詢、偵查中之證述，及伍泳錡於97年10月
    19日17時55分許以0000000000號行動電話與吳安富持用之00
    00000000號通訊監察譯文為其依據。訊據被告堅詞否認有運
    輸第三級毒品犯行，辯稱：本件係吳安富與伍泳錡間之交易
    行為，其未受吳安富之託將愷他命交付伍泳錡，並無運輸、
    販賣毒品犯行等語。經查：
(一)、本件係屏東縣政府警察局員警根據情資，顯示證人吳安富涉
    嫌販賣第二、三級毒品等罪嫌，聲請對吳安富上開行動電話
    實施通訊監察等情，有屏東縣政府警察局調查吳安富等人涉
    嫌毒品等案件偵查報告及臺灣屏東地方法院核發之通訊監察
    書在卷可稽（警卷第1-3 、211-21 2頁），可知員警所偵辦
    涉嫌販賣毒品之人係吳安富，並非被告，故被告並非警方依
    蒐集之情資，銷定為有販賣毒品嫌疑之通訊監察、調查之對
    象，應堪認定，合先敘明。再依證人伍泳錡於97年10月19日
    下午5 時55分許，以其持用之0000000000號行動電話（下稱
    B ）撥打吳安富持用之0000000000號行動電話（下稱A ），
    其等之對話內容如下：「B （伍泳錡）：在家嗎。A （吳安
    富）：是啊。」「B ：有喔，一個人。A ：是啦。」「B ：
    真假，我等下過去你家。A ：好。」「B ：你叫你弟弟丟3
    件放你那裡啦。A ：好。」「B ：我等一下過去拿，直接去
    你家嘛。A ：不要啦，瘋了，我母親在園裡。」「B ：啊。
    A ：我母親在隔壁而已呢。」「B ：真假，很討厭呢。A ：
    他會唸啦。」「B ：啊，找你還是你弟。A ：沒關係，你過
    來啊，但是不要在我家聚啦。」「B ：是喔，好啦好啦，馬
    上到啦。A ：好。」等語；嗣相隔約7 分鐘後，於同日下午
    5 時55分40秒至6 時2 分30秒許，其等又以上開行動電話對
    話如下：「B （伍泳錡）：到了。A （吳安富）：喔。」等
    語，有上開電話之通訊監察書及監聽譯文在卷可憑（警卷第
    211-21 2頁、偵一卷第102 頁），而上開對話內容，係證人
    伍泳錡與吳安富之對話等情，亦據其等於原審證述明確（原
    審卷第41、48頁背面），又上開對話內容，係證人伍泳錡擬
    向吳安富購買愷他命所為之對話，亦據證人伍泳錡於原審證
    述綦詳（原審卷第44頁背面），此部分事實，亦可認定。
(二)、承上所述，可知證人伍泳錡於97年10月19日下午5 時55分許
    （第1 通電話），係直接撥打吳安富之行動電話洽談購買毒
    品事宜，並約定由伍泳琦直接前往吳安富住處拿取毒品，且
    伍泳錡於電話中詢問吳安富本人是否在家時，吳安富亦答稱
    「是啊」，足見雙方以電話談論交易毒品時，吳安富本人確
    係在家，佐以吳安富於電話中，並未表示其有急事將外出，
    倘吳安富當日確有販售毒品予伍泳琦，則吳安富理應自行交
    付毒品予伍泳錡，無須藉由第三人交付之必要，此由伍泳錡
    接著詢問吳安富是否「一個人」在家時，吳安富明確答稱：
    「是啦」等語，即可明瞭；何況雙方於上開第1 通對話中，
    伍泳錡並未先詢問吳安富之「弟弟」是否在家，吳安富亦未
    主動告知其「弟弟」是否在家，且當伍泳錡詢問吳安富前往
    拿取毒品時，究係向吳安富本人或其「弟弟」，吳安富亦答
    稱：「沒關係，你過來啊」等語，並未表示要將毒品委由其
    「弟弟」或被告等第三人代為交付（即譯文所載：「伍泳琦
    ：啊，找你還是你弟。吳安富：沒關係，你過來啊，但是不
    要在我家聚啦。」），是由上開第1 通譯文內容，並無法解
    讀出吳安富係委由被告將毒品交付伍泳錡。參以於上開第1
    通對話後相隔約7 分鐘，於同日下午5 時55分40秒至6 時2
    分30秒許（第2 通對話），伍泳錡又撥打電話予吳安富，並
    告知其已到達吳安富住處（即譯文所載：「伍泳錡：到了。
    吳安富：喔。」），吳安富本人亦答稱：「喔」一語表示其
    已知悉，顯示伍泳錡與吳安富先約定購買毒品內容及約定交
    易地點後，伍泳錡乃親自前往吳安富住處欲向吳安富拿取毒
    品甚明，且由吳安富於第2 通電話內容，並未向伍泳錡表示
    將委由被告交付毒品，再參酌上開雙方第1 通電話交談時，
    並未約定由被告送交毒品等情，前後相互勾稽，足認該次毒
    品交易，純粹是伍泳錡與吳安富二人間之交易，核與被告無
    涉，伍泳錡與吳安富上開2 通監聽譯文，並不能證明被告有
    交付或運輸毒品之犯行，故被告辯稱：本件係吳安富與伍泳
    錡間之交易行為，其未替吳安富將愷他命交付伍泳錡等語，
    並非無據。
(三)、雖證人伍泳錡於98年1 月15日及同年3 月19日偵查中證稱：
    97年10月19日下午5 點55分時，我有打電話給吳安富，因當
    時吳安富要出門了，所以叫被告（綽號「壁虎」）把愷他命
    交給我，這次是用抵帳方式，我沒有付錢給吳安富云云。惟
    查，證人伍泳錡於上開時間作證時，距本件案發時間已相隔
    3 至5 月之久，是否仍能清楚記憶每一次與吳安富交易毒品
    之細節，已有可疑，且伍泳錡於97年9 至10月間，先後共向
    吳安富購買約5 至6 次愷他命等情，業據證人伍泳錡於警詢
    、偵查及原審證述明確（偵卷一第56頁背面、第112 頁背面
    、原審卷第42-43 頁），足見伍泳錡與吳安富之交易毒品次
    數並非單一，自難排除因時間久遠、交易次數頻繁等因素，
    導致記憶模糊、混洧之可能，其供述之憑信性已不及案發後
    未久即到場作證或僅有單一交易經驗之人，自難僅憑其上開
    證述，即認被告有替吳安富將愷他命轉交伍泳錡。佐以證人
    伍泳錡於97年12月30日即第1 次警詢證稱：「（97年10月19
    日下午17時55分你要吳安富的弟弟放3 件愷他命在他家，吳
    安富的弟弟是否叫甲○○〈提示口卡) ，甲○○平時是否協
    助吳安富販賣毒品？）因為他弟弟常常在他家，因為我知道
    他弟弟有在幫他處理毒品之事，所以才這樣說。」等語（偵
    卷一第95頁背面），可知證人伍泳錡當時其主觀上認為吳安
    富「弟弟」時常在家，才會於電話中向吳安富表示：要其「
    弟弟」放3 件愷他命在家等語，並非吳安富向其表示要委請
    其「弟弟」（或被告）將毒品交付伍泳錡，由上開其於警詢
    之證述，並無法看出其當日向吳安富購買之愷他命，係由被
    告所交付。又倘吳安富當次係將愷他命委由被告轉交伍泳錡
    ，以伍泳錡於交易後第1 次製作警詢筆錄時，距離交易毒品
    時間較近，記憶自為深刻，就毒品係由何人交付一節，較能
    作完整之陳述，豈會於警詢時未證述被告有轉交毒品之事實
    ，嗣於偵查中才證稱被告有替吳安富轉交毒品，與一般人因
    時間相隔愈久、記憶愈模糊之情不符。況伍泳錡於98年1 月
    15日偵查中亦證稱：我大概在97年9 月或10月間向吳安富買
    了5 、6 次愷他命，我先打電話跟吳安富約，都是去他家買
    愷他命，都是吳安富親手拿給我的等語（偵卷一第111 頁背
    面），顯示依證人伍泳錡之購毒經驗，其向吳安富購買之毒
    品均是吳安富本人所交付，亦與其上開證述本件毒品係由被
    告所交付等情，前後相互矛盾，自難以證人伍泳錡前開不完
    整、有瑕疵之陳述，即認被告有替吳安富運輸、交付愷他命
    予伍泳錡。
(四)、再者，員警自97年9 月18日起即對吳安富持用之0000000000
    號行動電話實施通訊監察，並自同年10月17日起聲請續監，
    有臺灣屏東地方法院核發之通訊監察書在卷可稽（警卷第20
    8-212 頁），可見員警於伍泳錡97年10月19日下午5 時55分
    許，以其持用之0000000000號行動電話撥打吳安富上開行動
    電話購買愷他命之前，已對吳安富進行監聽長達1 個月之久
    ，已有充分時間蒐集被告與吳安富之間是否共同販賣毒品，
    或替吳安富將毒品轉交予購毒者等犯行之相關事證，然揆諸
    公訴人所提出之證據及卷附監聽譯文，並無吳安富與購毒者
    於電話中談論委請被告運輸或交付毒品之對話，且被告於上
    開監聽期間內，亦未被檢警查獲為吳安富轉交、運輸毒品之
    犯行。倘若被告有為吳安富轉交、運輸毒品予他人，則員警
    應可輕易透過監聽、跟監等偵查作為查獲被告為吳安富轉交
    、運輸毒品，何以在經警長達1 個月之監聽蒐證期間內，均
    未能蒐證查獲被告有替吳安富轉交、運輸毒品之犯行，足見
    公訴人以對吳安富之通訊監察譯文內容逕認被告有為吳安富
    轉交、運輸毒品之犯行，尚有未恰。
(五)、綜上所述，被告前開所辯，應屬可採，公訴人所持之前開論
    據，均無法採為認定被告犯罪之證據。此外，復查無其他積
    極證據足資證明被告有何運輸或販賣第三級毒品愷他命之犯
    行，被告被訴運輸第三級毒品罪自屬不能證明。
五、原審因而以不能證明被告犯罪，而為被告無罪之諭知，核無
    違誤。公訴人仍執證人伍泳錡於警詢、偵查中之證詞及伍泳
    錡與吳安富之前開監聽譯文，以伍泳錡所述與譯文內容相符
    ，且被告與吳安富具有相當之信任關係，被告應有受吳安富
    之託將愷他命交付伍泳錡為由，具狀提起上訴，指摘原判決
    不當，為無理由，上訴應予駁回。
據上論斷，應依刑事訴訟法第368 條，判決如主文。
本案經檢察官孫小玲到庭執行職務。
中    華    民    國    99    年    1     月    27    日
                  刑事第三庭    審判長法  官   莊崑山
                                      法  官   莊松泉
                                      法  官   唐照明
以上正本證明與原本無異。
被告不得上訴。
檢察官如不服本判決應於收受本判決後10日內向本院提出上訴書
狀，其未敘述上訴理由者，並得於提起上訴後10日內向本院補提
理由書狀（均須按他造當事人之人數附繕本）「切勿逕送上級法
院」。
中    華    民    國    99    年    1     月    27    日
                                      書記官   黃琳群

司法院資訊處製作；財團法人民間司法改革基金會備份。
